【裁判字號】    98,交聲,2327
【裁判日期】    980831
【裁判案由】    聲明異議
【裁判全文】
臺灣高雄地方法院交通事件裁定        98年度交聲字第2327號
原處分機關  交通部公路總局高雄區監理所
異  議  人  甲○○
上列受處分人因違反道路交通管理處罰條例案件，對於交通部公
路總局高雄區監理所於民國98年7 月7 日所為之裁決（高監營裁
字第裁80-NO0000000號）聲明異議，本院裁定如下：
    主  文
原處分關於甲○○吊扣駕駛執照貳拾肆個月部分撤銷。
上開撤銷部分不罰。
    理  由
一、原處分意旨略以：異議人即受處分人（下稱異議人）甲○○
    於民國（下同）97年8 月31日上午4 時50分許，騎乘車號XX
    Z-272 號重型機車，在高雄縣鳳山市○○路前，因呼氣中酒
    精濃度超過規定標準（經測得每公升0.54毫克）因而致人受
    傷，經員警到場處理，發現上開違規事實而掣單舉發，爰依
    道路交通管理處罰條例第35條第1 項第1 款及第22條第1 項
    第4 款規定，裁處受處分人罰鍰新臺幣（下同）1,800 元整
    ，並吊扣駕駛執照24個月及施以道安講習等情。
二、聲明異議意旨略以：異議人領有小型車駕駛執照，而本件異
    議人既騎乘重型機車違規，應以吊扣重型機車駕駛執照為限
    ，為此聲明異議等語。
三、按汽車駕駛人，駕駛汽車經測試檢定酒精濃度超過規定標準
    者，處15,000元以上60,000元以下罰鍰，並當場移置保管該
    汽車及吊扣其駕駛執照1 年；因而肇事致人受傷者，並吊扣
    其駕駛執照2 年；又汽車駕駛人，有第35條第1 項規定之情
    形，應接受道路交通安全講習；再汽車駕駛人領有聯結車、
    大客車、大貨車或小型車駕駛執照，駕駛重型機器腳踏車者
    ，處新臺幣1,800 元以上3,600 元以下罰鍰，並禁止其駕駛
    ，道路交通管理處罰條例第35條第1 項第1 款、第24條第1
    項第2 款、第22條第1 項第4 款分別定有明文。經查，本件
    異議人甲○○於97年8 月31日上午4 時50分許，騎乘車號XX
    Z-272 號重型機車，行經高雄縣鳳山市○○路時，因酒後駕
    車注意力及操控力降低，不甚撞及路人吳仲廉，致吳仲廉受
    傷，經到場處理之員警施以呼氣酒精濃度檢測達每公升0.54
    毫克，而有上開道路交通管理處罰條例第35條第1 項第1 款
    之違規事實，乃經警以高雄市政府警察局以高警交字第N000
    00000 號舉發違反道路交通管理事件通知單（下稱舉發通知
    單）當場舉發，移送原處分機關以交通部公路總局高雄區監
    理所高監營裁字第裁80-NO0000000號違反道路交通管理事件
    裁決書裁處罰鍰1,800 元，吊扣駕駛執照24個月，及施以道
    安講習等情，業據異議人自承在卷，並有上開裁決書及其送
    達證書、舉發通知單各1 份在卷足稽。次查，異議人並未領
    有重型機車駕駛執照，而係領有普通小型車駕駛執照，亦有
    公路監理子閘門證號查詢汽車駕駛人查詢結果1 紙在卷可憑
    ，是上開事實均堪認定。
四、惟按道路交通管理處罰條例第68條曾於94年12月14日修正公
    布，並自95年3 月1 日開始施行。原條文規定：「汽車駕駛
    人，因違反本條例及道路交通安全規則之規定，受吊扣或吊
    銷駕駛執照處分時，吊扣或吊銷其持有各級車類之駕駛執照
    」，修正後改為：「汽車駕駛人，因違反本條例及道路交通
    安全規則之規定，受吊銷駕駛執照處分時，吊銷其持有各級
    車類之駕駛執照」。觀其提案修正理由「原條文將違法或違
    規駕駛人所持有各級車類之駕駛執照一併吊扣或吊銷失之過
    酷，影響人民工作及生活甚鉅，爰修正之」，此業據立法院
    公報第94卷第70期院會紀錄記載明確。顯見依現行道路交通
    管理處罰條例規定，不得吊扣駕駛人所持有他級駕駛執照，
    亦即於為吊扣駕駛人駕駛執照之處分時，僅得吊扣駕駛人違
    規時所駕駛該級車類之駕駛執照，以限制其繼續駕駛該級車
    類行駛道路之權利，若駕駛人並無該級車類之駕駛執照，即
    無從執行吊扣駕駛執照之處分，而僅係應否依道路交通管理
    處罰條例第22條第1 項規定處罰駕駛人之問題。次按行政行
    為，採取之方法所造成之損害不得與欲達成目的之利益顯失
    均衡，行政程序法第7 條第3 款定有明文。又依道路交通安
    全規則第61條第1 項第3 款規定，汽車駕駛人取得高一級車
    類之駕駛資格者，應換發駕駛執照，並准其駕駛較低級車類
    之車輛，已領有小型車駕駛執照者，得駕駛輕型機器腳踏車
    。查本件異議人因未領有重型機車之駕駛執照，持普通小型
    車駕駛執照而騎乘重型機車，已遭原處分機關裁處罰鍰1,80
    0 元之情，已如上述；然本件異議人既係駕駛重型機車違規
    ，若其小型車駕駛執照因而遭吊扣，將造成異議人不能駕駛
    輕型機器腳踏車之結果，則原處分機關採取吊扣異議人小型
    車駕駛執照，以達成限制其駕駛重型機車之目的，所造成損
    害已與欲達成目的之利益顯失均衡。
五、準此，本件異議人於前述違規之際所駕駛者既為重型機車，
    故依法所受處分內容應僅為限制其駕駛重型機車之權利，原
    處分機關遽以吊扣異議人所持有之小型車駕駛執照，此舉顯
    然不當剝奪異議人駕駛輕型機車之權利，對異議人權益侵害
    甚鉅，亦與現行道路交通管理處罰條例第68條規定有悖，容
    有違誤。異議人聲明異議，尚屬可採，而應由本院就原處分
    所為吊扣小型車駕駛執照24個月部分（即異議人聲明異議部
    分）予以撤銷，併就該撤銷部分為不罰之諭知。
據上論斷，應依道路交通案件處理辦法第20條，裁定如主文。
中    華    民    國    98    年    8    月     31    日
                  交通法庭  法  官   羅立德
以上正本證明與原本無異。
如不服本裁定，應於收受送達後5 日內向本院提出抗告狀。
中    華    民    國    98    年    8    月     31    日
                            書記官   賴朱梅


司法院資訊處製作；財團法人民間司法改革基金會備份。
